【裁判字號】    99,訴,132
【裁判日期】    991231
【裁判案由】    第三人異議之訴
【裁判全文】
臺灣花蓮地方法院民事判決               99年度訴字第132號
原      告  許長源
訴訟代理人  余道明律師
被      告  許常衛
訴訟代理人  魏辰州律師
上列當事人間請求第三人異議之訴事件，本院於民國99年12月15
日言詞辯論終結，判決如下：
    主      文
確認原告就門牌號碼花蓮縣花蓮市○○街132-3號房屋如附圖所
示斜線部分（面積93平方公尺）有事實上處分權。
原告其餘之訴駁回。
訴訟費用由被告負擔二分之一，餘由原告負擔。
    事實及理由
一、按訴狀送達後，原告不得將原訴變更或追加他訴。但二請求
    之基礎事實同一者，六訴訟進行中，於某法律關係之成立與
    否有爭執，而其裁判應以該法律關係為據，並求對於被告確
    定其法律關係之判決者。七不甚礙被告之防禦及訴訟之終結
    者，不在此限。民事訴訟法第255條第1項第2、6、7款定有
    明文。本件原告原起訴依強制執行法第15條規定提起第三人
    異議之訴，請求撤銷本院99年度執字第3058號強制執行程序
    ，嗣於99年9月29日言詞辯論期日當庭追加請求確認其就門
    牌號碼花蓮縣花蓮市○○街132-3號未辦保存登記房屋如附
    圖所示斜線部分（面積93平方公尺，下稱系爭建物）有事實
    上處分權，被告則不同意原告所為訴之追加，有起訴狀、筆
    錄可參。惟原告係主張其就系爭建物有事實上處分權而提起
    第三人異議之訴，兩造於訴訟中就系爭建物事實上處分權之
    歸屬有爭執，原告因而追加請求確認，且所依據之基礎事實
    前後均相同，就追加之訴之審理並不妨礙被告之防禦及訴訟
    之終結，且得一次解決兩造爭議，依據前述說明，原告所為
    訴之追加，應予准許。
二、原告主張：
  (一)本件被告與第三人許南東請求返還房屋事件，經最高法院98
    年度台上字第2442號判決確定，許南東須將系爭建物返還原
    告，被告之請求權基礎係依據其等民國92年11月24日之協議
    書，約定5年後許南東須將系爭建物交付被告，被告並於該
    訴訟中主張系爭建物為其所有云云。然系爭建物與基地即花
    蓮市○○段241地號土地本為兩造父親許日所有（被告於98
    年度訴字第35號審理時對此亦不爭執），75年間許日過世後
    ，繼承人中許榮燦、許素梅、許南東、許素齡及被告均拋棄
    繼承（鈞院75年繼字第78號），僅由原告與許瑤華繼承之，
    而繼承後原告與許瑤華協議，由許瑤華取得基地所有權，原
    告取得系爭建物，原告並辦理稅籍登記，持續繳納房屋稅迄
    今。系爭建物事實上處分權人既為原告，被告依前開確定判
    決聲請強制執行，經鈞院99年度執字第3058號強制執行事件
    受理，被告於該強制執行程序本諸所有權請求許南東返還系
    爭建物，顯已侵害原告權利。退步言之，被告與許南東間交
    付房屋之協議，基於契約相對性，不能拘束原告。原告自得
    起訴請求確認為系爭建物之事實上處分權人，並請求撤銷系
    爭強制執行程序。
  (二)被告所提許日遺囑依形式觀察，根本未具備法定要件（民法
    第1189條參照），而無效力。就程序而言，許日之財產係由
    原告與許瑤華繼承，此為被告所不否認，至於其後財產如何
    變動，均與本件爭點無涉，蓋依法律規定，系爭建物與坐落
    之民生段241地號土地自繼承開始，即屬原告與許瑤華所有
    ，而後土地與系爭建物所有權變動情形，乃本件唯一爭點，
    與被告所提其他不動產變動無關。上開遺囑之效力業經原告
    否認，且遺囑所載內容亦與兩造兄弟姊妹之認知大相逕庭。
    許日生前刻苦耐勞，全靠經營醬油廠之微薄利潤，扶養眾子
    女們成家立業，雖因時代變遷，醬油廠之生意逐漸式微，惟
    對老人家而言，卻為永難割捨之情懷，是以許日生前即對子
    女說過，只要有任一位子女要繼續作下去，即可無條件經營
    ，直至結束營業為止，上揭事實，多名兄弟姊妹於今年（99
    年）返家掃墓時，亦親筆書寫以證，雖就法而言，與本件爭
    點似無關連，惟亦因此原委，原告為父親遺願，不得不與親
    兄弟對簿公堂，實屬無奈。
  (三)被告抗辯當時之所以拋棄繼承，係便於辦理繼承分割及登記
    云云。惟被告所辯不符常情，蓋辦理繼承分割等事宜，無須
    拋棄繼承亦可為之，顯多此一舉。多名證人到庭證述，均無
    人證明上揭說法。證人許瑤華證稱並無書面協議遺產分割事
    宜，系爭建屋之基地（即民生段241地號）給被告，但許日
    生前即明確表示系爭建物要給原告，繼承開始後，方將稅籍
    登記於原告名下等，是以證人之證詞與原告之主張及繼承資
    料（含稅籍資料）相吻合。本件被告當年形式上拋棄繼承，
    而遺產即由原告與許瑤華繼承，許瑤華亦已證稱系爭建物歸
    原告所有，則被告無法證明其為系爭建物事實上處分權人，
    自應受不利之認定。爰提起確認之訴，並依強制執行法第15
    條規定請求。並聲明：1.如主文第1項所示。2.鈞院99年度
    執字第3058號返還房屋強制執行事件，就系爭建物所為執行
    處分，應予撤銷。
三、被告則以：
  (一)坐落花蓮市○○段240、241、241-1、242、243、244、244-
    1地號土地及其上之建物，及花蓮市○○段484、488、489、
    496、507、509地號土地，原係兩造之父許日所有，許日於
    往生前並訂有遺囑，載明其中花蓮市○○段240、241、241
    -1、242、243、244、244-1地號土地及其上建物由其子許榮
    燦、許瑤華、許南東、被告、原告等5兄弟繼承。另花蓮市
    ○○段484、488、489、496、507、509地號土地則由上開5
    人及許素梅、許素桂、許素齡、蔡素麗、許振聰、許振明等
    人繼承。
  (二)許日往生後，為便於辦理繼承登記及後續遺產分割事宜，各
    繼承人乃協議由許瑤華及原告出名辦理相關繼承登記事宜，
    各繼承人則於形式上配合辦理拋棄繼承手續，並由各繼承人
    按其繼承比例共同分擔規費稅款支出，嗣於辦妥繼承登記後
    ，許榮燦、許瑤華、許南東、被告、原告等5人就與本件相
    關之花蓮市○○段240、241、241-1、242、243、244、244
    -1地號土地及其上建物協議分割方式如下：
  1.民生段241、241-1、242、242-1地號土地及其上門牌號碼花
    蓮市○○街132號及系爭132-3號建物（民生段241地號土地
    範圍內）分配予被告，除門牌號碼花蓮市○○街132號房屋
    （花蓮市○○段735建號）原已登記於被告名下外，土地部
    分由許瑤華以買賣之名義無償移轉登記於被告之子許勝維名
    下，門牌號碼花蓮市○○街132-3號房屋因未辦理保存登記
    且橫跨民生段241、244地號土地，故未一併辦理所有權移轉
    登記。
  2.民生段243、243-1、244、244-1地號土地及其上門牌號碼花
    蓮市○○街134號（花蓮市○○段736建號）及132-3號房屋
    （民生段244地號土地範圍內）分配予許南東，除門牌號碼
    花蓮市○○街134號房屋由原登記名義人即被告以買賣之名
    義無償移轉登記於許南東之配偶曹美潔名下外，土地部分由
    許瑤華以買賣名義無償移轉登記於許南東之子許桓巽名下。
  3.民生段240、240-1地號土地及其上建物（門牌號碼花蓮市○
    ○路551巷13號至23-1號房屋）原協議由原告及許瑤華、許
    榮燦等3人各分得3分之1，其後因許榮燦於分產前往生，經
    其配偶李桂英與許瑤華協議後將應分予許榮燦之部分轉讓予
    許瑤華，許瑤華乃將上開土地以買賣之名義無償移轉登記於
    原告之子許偉光、許偉明、許偉成及許瑤華之女許昭芸名下
    ，其中原告之子許偉光、許偉明、許偉成等三人應有部分各
    9分之1，合計共3分之1。許瑤華之女許昭芸應有部分3分之2
    。另於上開土地移轉登記後新建之建物（花蓮市○○段1533
    號、1534號、1535號、1536號、1537號、1538號），其中
    1533號建物登記於原告之子許偉光、許偉明、許偉成等3人
    名下，應有部分各3分之1。1534號、1535號、1536號、1537
    號、1538號建物則登記於許瑤華之女許昭芸名下。
  (三)依常情，繼承人之所以拋棄其繼承權，通常皆因被繼承人所
    負之債務大於其所留之遺產，然就本件而言，並無被繼承人
    許日所負之債務大於所留遺產之情況，被告及其他繼承人若
    非為便於辦理繼承登記及後續遺產分割事宜，實無拋棄其繼
    承權之必要。復以被告及其他繼承人設若如原告所言已拋棄
    其繼承權，又何須按其繼承比例共同分擔規費稅款支出，原
    告及許瑤華又何須於事後將如此龐大之遺產無償移轉登記予
    其他繼承人或其指定之人，是原告所述，乃悖於常情，顯不
    可採。
  (四)花蓮市○○段240、241、241-1、242、243、244、244-1地
    號土地及其上建物係由許榮燦、許瑤華、許南東、被告、原
    告等五兄弟共同繼承，不惟有許日遺囑可參，亦經鈞院傳喚
    證人許素齡、蔡素麗、許南東、許瑤華等人到庭訊問，觀諸
    其等證述可知，被告所提許日之遺囑內容確屬真實，然原告
    為求勝訴而誤導鈞院心證，自提起本件訴訟迄今均杜撰不實
    之詞否認上開共同繼承之事實，所述內容悖離事實。系爭建
    物係經繼承人協議分配予被告乙節，有許南東親筆簽立之證
    明書可佐，又觀諸許南東、許瑤華之證述可知：許日原來經
    營的醬油工廠範圍除了系爭建物及其坐落之241、244地號土
    地以外，亦包含同地段240、240之1地號土地及其上建物。
    又參諸許日之遺囑及許素齡、蔡素麗、許南東、許瑤華等人
    之證述可知，花蓮市○○段240、241、241-1、242、243、
    244、244-1地號土地及其上建物係由其子許榮燦、許瑤華、
    許南東、被告、原告等五兄弟共同繼承。復以同地段240、
    240之1地號土地及其上建物既已分配予原告及許瑤華、許榮
    燦等3人，其上建物拆除改建後亦由原告及許瑤華、許榮燦
    等3人取得其所有權。衡諸常情，門牌號碼花蓮市○○街132
    -3號房屋自應由取得其坐落土地（241、244地號）之被告及
    許南東分別取得其事實上之處分權方屬合理，且不至於因土
    地及其上房屋之所有權、事實上處分權分離而衍生日後之紛
    爭。如果241地號上系爭建物是原告取得，為何不把土地一
    併分給原告，由被告取得較沒有爭議的240及241地號土地上
    的建物？也就是說，240、240之1地號土地及其上建物所有
    權歸屬均一致，何以獨獨241地號土地及其上系爭建物會有
    不同的分配，或許證人之作證有受到若干壓力或是自身有實
    質上的利害關係，但是在土地及其上建物的歸屬也應該是一
    致。
  (五)許日於往生前是否表示醬油廠應繼續經營、系爭房屋稅籍登
    記名義人為誰，均與系爭建物事實上處分權誰屬無涉。被告
    就系爭強制執行程序，是基於其與許南東間之使用借貸關係
    請求返還系爭建物之勝訴判決為其執行名義，與系爭建物事
    實上處分權誰屬無涉，原告自不得據以請求撤銷系爭執行程
    序等語置辯。並聲明：原告之訴駁回。
四、兩造不爭執之事實：
  (一)兩造為兄弟，均為被繼承人許日之子。許日於75年2月5日去
    世後，其繼承人許榮燦、許素梅、許南東、許素齡及被告均
    向本院聲明拋棄繼承（本院75年度繼字第78號卷宗可參）。
  (二)坐落於花蓮市○○段241地號土地及其上門牌號碼花蓮市○
    ○街132之3號、面積93平方公尺之未辦保存登記建物（即系
    爭建物）原為許日所有，許日去世後，該241地號土地於78
    年3月17日以分割繼承為原因登記為許瑤華所有（本院卷45
    頁異動索引），復於92年12月3日以買賣為原因移轉登記為
    被告之子許勝維所有（本院卷44頁土地登記簿謄本、46頁異
    動索引）。而系爭建物之稅籍自79年起至今均登記在原告名
    下。
  (三)被告曾於98年間起訴向許南東請求交還系爭建物，經本院以
    98年度訴字第35號判決被告勝訴確定。被告即以此確定判決
    為執行名義，聲請本院為強制執行，案號為99年度執字第
    3058號，該執行程序目前尚未終結。
五、得心證理由：本件兩造所爭執之處，應在於：
  (一)原告主張原告為系爭建物事實上處分權人，請求確認，是否
    有理？被告辯稱其雖於許日去世後拋棄繼承，但是出於全體
    繼承人之協議，約定由原告及許瑤華出面辦理繼承登記後，
    全體繼承人再協議分割許日所留之不動產，其中系爭建物由
    被告分得，被告始為系爭建物事實上處分權人，是否屬實？
  (二)原告依強制執行法第15條規定請求撤銷系爭強制執行程序之
    執行處分是否有理？茲審酌如下。
六、本院之判斷：
  (一)按當事人主張有利於己之事實者，就其事實有舉證之責任，
    民事訴訟法第277條前段定有明文。兩造為親兄弟，系爭建
    物原為其等父親許日所有，許日去世後，系爭建物成為遺產
    ，而許日之子女（繼承人）其中許榮燦、許素梅、許南東、
    許素齡及被告均向本院聲明拋棄繼承，僅原告與許瑤華繼承
    等情，為兩造所不爭，並經本院調閱75年度繼字第78號卷宗
    核閱無誤。兩造既各自主張其為系爭建物事實上處分權人，
    即應就此有利於己之事實，均應負舉證之責。原告就此，則
    提出本院75年4月10日函、房屋稅繳款書，並舉證人許瑤華
    為證，被告則提出遺囑、許南東所立92年11月24日證明書、
    土地及建物登記簿謄本、異動索引為憑，並舉證人許素齡、
    蔡素麗、許南東為證。經查：
  1.證人許瑤華證稱：（法官問：你的父親許日留有諸多遺產，
    為何許榮燦、許素梅、許南東、許素齡及被告要拋棄繼承，
    只由你及原告繼承？）因為可能是我比較沒有負擔，沒有其
    他的負債，最重要的是我父親最信任我。而原告是最小的孩
    子，父親很疼他。我父親生前應該是沒有指定我們繼承的意
    思，我父親是很公平的人，他希望把財產都分給兒子。父親
    過世以後，他們放棄繼承權，可能他們有他們的原因。（法
    官問：被告說他們之所以拋棄繼承，是便於辦理繼承登記及
    後續遺產分割，故由各繼承人協議由你和原告出名辦理繼承
    ，是否如此？）好像不太對，他們所以拋棄繼承，可能有負
    債或其他原因，所以他們放棄繼承權，同時他們相信雖然他
    們放棄了，我一定不會把財產吞掉，我也一定會分給他們。
    （法官提示本院卷39頁遺囑，問：這是許日生前之遺囑嗎？
    ）我沒有看過這份文件，因為我父親沒有正式作這種文件，
    內容方面意思大概是沒有錯，我記得我父親沒有寫過這個東
    西，如果他有寫一定會告訴我，因為他最信任我，我排行老
    二，老大已經去世了。系爭建物坐落之民生段241地號土地
    是由被告分到，我才會移轉給他的兒子許勝維，系爭建物應
    該是原告的，被告分到的是土地。（法官問：為什麼同樣一
    筆土地房子，你們會決定分給不同的人？）房子分給原告，
    是我父親的意思，我父親生前交代房子要給原告，工廠是交
    給繼承工廠的人，誰分到工廠土地的人，要無條件把土地給
    繼承工廠的人用，父親的意思是要維持工廠繼續經營等語（
    本院卷141頁反面至142頁）。
  2.證人許素齡證稱：（法官問：你的父親許日留有諸多遺產，
    為何你、許榮燦、許素梅、許南東及被告要拋棄繼承，只由
    原告及許瑤華繼承？）因為那時候父親想要把他經營的醬油
    店完整的留下來，可以繼續經營這個事業的人走了或是沒有
    人要繼續作了，就是保留這個行業一直留著。父親覺得哥哥
    許瑤華、許南東可以信任，可以把醬油店留下來，照顧兄弟
    姊妹，因為弟弟許長源（即原告）還很小，爸爸認為需要給
    他留財產。（法官問：被告說其所以拋棄繼承，是出於全體
    繼承人之協議，約定由原告及許瑤華出面辦理繼承登記後，
    全體繼承人再協議分割許日所留之不動產，是否如此？）我
    父親有說所有的財產，就醬油店這邊給男孩子，車站那邊的
    財產就給全部的孩子。我父親去世以後，他的財產後來也是
    這樣分，但是因為父親怕我們將來沒有保障，所以我當時就
    拋棄繼承，希望以後哥哥許瑤華、許南東和弟弟許長源可以
    照顧我。（法官提示本院卷39頁，問：這是許日生前之遺囑
    嗎？）我父親有這樣跟我們交代。我那時候還很小，父親常
    常有跟我這樣講，有時候我父親的資料我沒有看，但是我知
    道有這件事。父親有時候會叫我們兄弟姊妹回去開會，因為
    我的小孩很小，所以我都比較早離開，我知道遺囑所寫的這
    些事情。我只有看過簡單寫的草稿，內容與這份遺囑相同。
    （法官問：你是否知道坐落於花蓮市○○段241地號土地由
    何繼承人分得？）因為土地的地號很多，我記不得。我記得
    有一些土地給被告、許瑤華、原告，原告和許瑤華也有房子
    ，我記得是這樣，但是也可能有我忘記的。系爭建物由何人
    繼承方面，土地地號我不記得，我知道房子有原告，但好像
    不知道還有哪個哥哥。我父親留下來的醬油店是由許南東在
    經營等語（本院卷136頁反面、137頁）。
  3.證人蔡素麗證稱：我是許日之女，後來出養予他人。（法官
    提示本院卷39頁，問：這是許日生前之遺囑嗎？）我不太記
    得，但是內容是知道的，因為許日以前有講過醬油店這邊是
    兄弟的，車站那邊是兄弟姊妹的。（法官問：許日留有諸多
    遺產，你是否知道為何許榮燦、許素梅、許南東、許素齡及
    被告要拋棄繼承，只由原告及許瑤華繼承？）我不清楚。（
    法官問：被告說其所以拋棄繼承，是出於全體繼承人之協議
    ，約定由原告及許瑤華出面辦理繼承登記後，全體繼承人再
    協議分割許日所留之不動產，是否如此？）我沒有參與太多
    ，我只知道許日的財產車站那邊是由兄弟姊妹來分，醬油店
    是由兄弟分。我不清楚花蓮市○○段241地號土地由何繼承
    人分得。系爭建物由何人分得我無法回答等語（本院卷138
    頁）。
  4.證人許南東證稱：（法官問：許日留有諸多遺產，為何你、
    許榮燦、許素梅、許素齡及被告要拋棄繼承，只由原告及許
    瑤華繼承？）那時候因為我弟弟許常衛（即被告）有財務上
    的關係，我有幫人作保，其他女生是因為以前臺灣人的風俗
    習慣，財產分給兒子不給女兒，但我父親把遺產分成兩個部
    分，一個是博愛街醬油工廠的部分，一部分是車站新站附近
    的土地，後者是所有兄弟姊妹都有，醬油工廠是由五個兄弟
    繼承土地。許榮燦那時也有財務問題，所以我們一起拋棄繼
    承。拋棄繼承是一種形式上的，所以實際上是依照父親的財
    產分配的方式來繼承。（法官提示本院卷39頁，問：這是許
    日生前之遺囑嗎？）我沒有看過這一份。我父親是有講到富
    國段就是車站新站那邊的土地，由全部男女繼承人來繼承，
    但這份遺囑上第一段所寫與許日口頭上所講有出入，他口頭
    上有說醬油店的土地由我們兄弟繼承，但沒有講到房屋。遺
    囑的第二段的內容跟我父親生前講的意思差不多。我今天才
    看到這份遺囑，我不了解怎麼會有這一份，如果是我父親所
    寫，他會簽他的名字加蓋章，而且重要的文件他會自己手寫
    ，然後會找我們兄弟姊妹一起來開會。坐落花蓮市○○段
    241 地號土地先由許瑤華辦繼承登記，但後來兄弟協議這筆
    土地分給被告指定之人即其子許勝維，所以後來登記為許勝
    維。系爭建物分給原告，我父親一直認為原告到現在都沒有
    房子，他希望他有棲身之處，沒有很明白的講，只是日常生
    活會提到，所以許日去世那一年就將稅籍過戶給原告。（法
    官提示本院卷40頁證明書，該證明書上是否你簽名？你為何
    要寫這份證明書？你將此證明書交給何人作何使用？）此份
    證明書是我簽名沒錯，內容是被告寫的，他拿來給我簽名。
    被告說我住的房子（博愛街134號）的二樓他在使用，241地
    號土地我在使用，那時我們兄弟有談什麼時候將241地號土
    地分配給被告，被告那時跟我講說以後會發生紛爭，他說你
    醬油要做多久沒有關係，其實我根本沒注意文件上面有寫含
    建物全部的文字，因為這個建物不是許瑤華的，我也覺得奇
    怪，他也曉得建物不是許瑤華的，為何要寫這個，只是兄弟
    拿來給我簽，我就簽了等語（本院卷139至140頁）。
  (二)綜合上開事證可知，兩造之二哥即證人許瑤華明確證稱其為
    許日之繼承人，於繼承許日之遺產後，秉持其父生前之意思
    進行財產分配，系爭建物由原告分得，該建物坐落之民生段
    241地號土地則由被告分得，與證人許南東證述系爭建物及
    坐落土地分別由原告、被告分得等情相符，再參酌系爭建物
    79年度後房屋稅納稅義務人為原告，應堪信系爭建物之事實
    上處分權人應為原告。至於被告提出之遺囑，證人許瑤華、
    許素齡、蔡素麗、許南東均證稱未曾見過，該遺囑是否真正
    即有可疑，縱認該遺囑為真正，然該遺囑僅記載「座落花蓮
    市○○段241-1、242、244-1、243、244、241、240地號之
    七筆土地及建築物由許榮燦、許瑤華，許南東、許常衛、許
    長源五兄弟繼承」，並未特別將系爭建物指定由被告分得，
    另證明書為許南東簽立，內容為「立證明書人許南東茲為不
    動產坐落花蓮市○○段二四一地號土地原所有權人許瑤華贈
    與許勝維含地上建物全部，目前確為立書人無償使用無訛」
    （本院卷40頁），然該證明書所載內容與證人許瑤華之證詞
    不符，許瑤華既證稱系爭建物是由原告分得，自無贈與許勝
    維情事，可見該證明書亦無從為被告主張之有利證明；再被
    告提出之土地、建物登記簿謄本、異動索引之內容，亦全與
    系爭建物無涉。雖系爭建物坐落之土地即花蓮市○○段241
    地號土地，於92年間由許瑤華以買賣為名義移轉登記於被告
    之子許勝維名下，但建物與基地之權利分別讓與不同人，並
    非不可能之事，是被告所提出之事證及所舉證人證詞均不能
    證明全體繼承人曾協議將系爭建物分配予被告之事實。末就
    被告所稱其當初拋棄繼承之緣由，因證人許瑤華否認被告之
    說法，證人許南東亦證稱是因為許南東、許榮燦及被告均有
    財務問題，許日之女兒則因台灣習俗之故而均辦理拋棄繼承
    ，證人許素齡、蔡素麗之證詞亦無法證明被告所述情節，是
    被告辯稱其等所以拋棄繼承，是便於辦理繼承登記及後續遺
    產分割，而由各繼承人協議由許瑤華及原告出名辦理繼承登
    記云云，難認可採。
  (三)按第三人就執行標的物有足以排除強制執行之權利者，得於
    強制執行程序終結前，向執行法院對債權人提起異議之訴，
    強制執行法第15條定有明文。第三人異議之訴，係第三人就
    執行標的物，因行使排除強制執行之權利，聲明不服之方法
    ，故在第三人異議之訴所應審究者，係第三人對於執行標的
    物有無排除強制執行之權利，亦即第三人就執行標的物具有
    一定之權利，因強制執行而受侵害，而第三人在法律上並無
    忍受侵害之理由而言。經查，本件被告據以聲請強制執行之
    執行名義為本院98年度訴字第35號民事確定判決，核該判決
    准許被告訴請許南東返還系爭建物，乃以雙方就如何交換建
    物使用，約定5年後互負返還義務等內容，已於協議書（本
    院卷162頁）上記載甚為明確為理由，依該執行名義，被告
    係本於與許南東間協議書之約定請求返還系爭建物，雖原告
    始為系爭建物事實上處分權人，然依法執行點交後，並不影
    響執行標的物事實上處分權之歸屬，原告就系爭建物之權利
    ，並未因該強制執行事件受到侵害，故原告不能妨礙被告依
    債權契約關係向許南東之請求。如原告認被告取得系爭建物
    之占有為無法律上合法權源，應向被告請求返還占有，而非
    以異議之訴為救濟途徑。
七、從而，原告提起確認之訴請求如主文第1項所示，為有理由
    ，應予准許，逾此部分之請求，為無理由，應予駁回。本件
    事證已臻明確，兩造其餘攻擊防禦方法與舉證，均無礙勝負
    判斷，爰不一一論列，附此敘明。
八、訴訟費用負擔之依據：民事訴訟法第79條。
中    華    民    國    99    年    12    月    31    日
                            臺灣花蓮地方法院民事庭
                              法      官    楊碧惠
上列為正本係照原本作成。
如不服本判決，應於送達後20日內，向本院提出上訴狀並表明上
訴理由，如於本判決宣示後送達前提起上訴者，應於判決送達後
10日內補提上訴理由書（須按他造當事人之人數附繕本）。
中    華    民    國    99    年    12    月    31    日
                              法院書記官    林香君

司法院資訊處製作；財團法人民間司法改革基金會備份。
